【裁判字號】    97,重訴,154
【裁判日期】    971106
【裁判案由】    損害賠償
【裁判全文】
臺灣新竹地方法院民事判決             97年度重訴字第154號
原      告  丙○○
                        樓
被      告  乙○○
                        號3樓.
            甲○○
上列當事人間請求損害賠償事件，經原告提起刑事附帶民事訴訟
，由本院刑事庭裁定移送前來，本院於民國97年10月23日辯論終
結，判決如下：
    主  文
被告應連帶給付原告新臺幣拾萬元，及自民國九十七年八月九
日起至清償日止，按年息百分之五計算之利息。
原告其餘之訴駁回。
訴訟費用由被告連帶負擔四分之一，餘由原告負擔。
本判決第一項得假執行。
原告其餘假執行之聲請駁回。
    事實及理由
壹、原告主張：被告乙○○與原告為夫妻關係，詎被告甲○○明
    知被告乙○○係有配偶之人，竟仍與被告乙○○交往，雙方
    並於民國97年4月中旬之某星期日，在新竹縣湖口鄉○○村
    ○○鄰○○○街43號3樓房間內發生性行為。而被告乙○○與
    甲○○分別所涉之通姦、相姦犯行，業經本院簡易庭以97年
    度竹簡字第726號刑事簡易判決判處罪刑在案，惟原告因認
    前開刑事判決之量刑過輕，已業請檢察官提起上訴，刻正由
    本院刑事庭以97年度簡上字第215號審理中，是本件被告乙
    ○○、甲○○間之通、相姦行為既經認定，自已不法侵害原
    告基於配偶關係之身分法益，足認原告因此精神上受有相當
    之痛苦，為此，爰依共同侵權行為之法律規定，請求被告連
    帶給付非財產上損害之慰撫金新台幣（下同）1,200,000元
    。並聲明：(一)被告連帶應給付原告1,200,000元，及自刑事
    附帶民事起訴狀繕本送達翌日（即97年8月9日，於97年7月2
    9日寄存送達，於97年8月8日發生送達效力）起至清償日止
    ，按年息百分之5計算之利息。(二)原告願供擔保，請准予宣
    告假執行。
貳、被告則以：
    其等對於原告所主張之侵權行為事實並不爭執，又被告乙○
    ○、甲○○確分別因涉犯通、相姦犯行，而經法院判處罪刑
    在案，惟原告所請求之損害賠償金額過高，實無法負擔等語
    ，並聲明：原告之訴駁回。
、法院之判斷：
一、查原告主張被告乙○○為原告之夫，且婚姻關係尚存，而被
    告甲○○明知被告乙○○與原告之婚姻關係尚存，為有配偶
    之人，被告二人竟仍於上開時、地，發生性行為之事實，業
    有本院簡易庭97年度竹簡字第726號刑事簡易判決書附卷可
    稽，且經本院依職權調取前開刑事卷宗閱明屬實，並為被告
    所不爭執，自堪信原告前開主張為真實。
二、按因故意或過失，不法侵害他人之權利者，負損害賠償責任
    。故意以背於善良風俗之方法，加損害於他人者亦同；數人
    共同不法侵害他人之權利者，連帶負損害賠償責任；不法侵
    害他人之身體、健康、名譽、自由、信用、隱私、貞操，或
    不法侵害其他人格法益而情節重大者，被害人雖非財產上之
    損害，亦得請求賠償相當之金額。前二項規定，於不法侵害
    他人基於父、母、子、女或配偶關係之身分法益而情節重大
    者，準用之，民法第184條第1項、第185條第1項前段及第19
    5條第1項、第3項分別定有明文。次按「婚姻以夫妻之共同
    生活為其目的，配偶應互相協力保持其共同生活之圓滿及幸
    福，而夫妻互守誠實，係為確保其共同生活之圓滿安全及幸
    福之必要條件，故應解為配偶因婚姻契約而互負誠實之義務
    ，如果配偶之一方為不誠實之行動，破壞共同生活之平和安
    定及幸福者，則為違背婚姻契約之義務，而侵害他人權利」
    ，最高法院55年度台上字第2053號判例可資參照。婚姻乃男
    女雙方以終身共同生活為目的而締結之身分契約，夫妻之一
    方對於婚姻關係之完整享有人格利益，故於婚姻關係中，當
    事人間互負有貞操、互守誠信及維持圓滿之權利與義務，此
    種利益即民法第195條第3項所稱之「基於配偶關係之身分法
    益」。是通姦及相姦行為使被害人對完整圓滿之婚姻生活無
    法期待，婚姻關係之身分契約所賴以維繫之基礎受到重大破
    壞，被害人之社會評價亦因此而受到損害，精神上陷於嚴重
    痛苦之狀態，可認定通姦及相姦為干擾他人婚姻關係情節重
    大之行為。本件被告乙○○為原告之夫，婚姻關係尚存，其
    違反婚姻忠誠義務，與被告甲○○發生通姦行為，漠視原告
    基於婚姻關係所生之家庭生活圓滿和諧利益，而被告甲○○
    明知被告乙○○與原告之婚姻關係尚存，為有配偶之人，竟
    與被告乙○○發生相姦行為，則彼二人間之通姦、相姦行為
    ，已不法共同侵害原告本於婚姻配偶之身分法益，衡其情節
    應屬重大，且有因果關係，故原告主張其配偶之身分權受有
    侵害且其情節重大，依前開規定請求被告連帶賠償原告非財
    產上之損害，揆諸上開說明，即屬於法有據。
三、次按慰撫金之酌給標準與財產上損害之計算不同，然非不可
    斟酌雙方身分資力與加害程度，及其他各種情形核定相當之
    數額；又民法第195條第1項所謂之「相當金額」，應以實際
    加害情形與其名譽是否重大，及被害人之身分、地位、與加
    害人經濟狀況等關係定之（最高法院51年度台上字第223號
    、47年台上字第1221號判例意旨參照）。查本件被告乙○○
    、甲○○間之通姦、相姦行為，已侵害原告之配偶關係之身
    分法益等情，業如前述，是被告自應連帶賠償原告非財產上
    之損害。本院審酌原告與被告乙○○之婚姻關係雖尚存續，
    惟其等自92年間起，雙方即鮮少有互動關係，夫妻感情相當
    疏離，此為原告所自陳，而被告乙○○並陳述：其自94年間
    起失業在家，完全沒有收入，自此原告對伊之態度相當冷漠
    、鄙視，嗣伊離開回高雄老家工作，詎返家時發現原告將住
    處之門鎖都換了，並拒絕開門，只肯以對講機與伊對話等語
    ，而這一、二年間，原告甚且多次找被告乙○○洽談離婚事
    宜，此亦為原告與被告乙○○所不爭執，堪認原告與被告乙
    ○○自92年間起，雙方因感情疏離，鮮少互動，夫妻間已喪
    失誠摯相愛基礎，感情實已名存實亡，而這一、二年間，原
    告甚且已多次與被告乙○○洽談離婚事宜，欲結束雙方之婚
    姻關係，再斟酌原告之教育程度為育達商職畢業，目前在湖
    口工業區內之某公司上班，並擔任組長職務，每月薪水約30
    ,000 元左右，其名下有房子、田地及汽車等財產，96年間
    所得給付總額為649,443元，財產總額為593,780元；被告乙
    ○○為小學畢業，目前無業，名下亦無任何財產，而被告甲
    ○○為德明商專畢業，目前在某旅行社擔任行政人員之職務
    ，每月薪水約20,000多元，其名下有一間房地及二輛汽車，
    其96年間之所得給付總額為273,600元，財產總額為422,830
    元等各情，有兩造所不爭之稅務電子閘門財產所得調件明細
    表3份在卷可佐，並原告與被告乙○○之婚姻狀況、被告之
    通（相）姦行為對原告婚姻生活之圓滿所造成破壞程度、兩
    造之學歷、身分、地位、經濟狀況等情狀，認原告請求被告
    連帶賠償精神慰撫金1,200,000元，尚屬過高，應以300,000
    元為適當，原告逾此部分之請求，不應准許。
四、末按給付無確定期限者，債務人於債權人得請求給付時，經
    其催告而未為給付，自受催告時起，負遲延責任。其經債權
    人起訴而送達訴狀，或依督促程序送達支付命令，或為其他
    相類之行為者，與催告有同一之效力；又遲延之債務，以支
    付金錢為標的者，債權人得請求依法定利率計算之遲延利息
    ；再應付利息之債務，其利率未經約定，亦無法律可據者，
    週年利率為百分之五，民法第229條第2項、第233條第1項前
    段及第203條分別定有明文。查本件原告請求被告連帶賠償
    非財產上損害，係以支付金錢為標的，無確定期限，又未約
    定利率，其併請求給付自刑事附帶民事起訴狀繕本送達翌日
    （即97年8月9日，於97年7月29日寄存送達，於97年8月8日
    發生送達效力）起至清償日止，按年息百分之5計算之利率
    ，於法尚無不合，應予准許。從而，原告本於共同侵權行為
    之法律關係，請求被告連帶給付在300,000元，及自本件刑
    事附帶民事起訴狀繕本送達被告翌日即97年8月9日起至清償
    日止，按年息百分之5計算之利息，為有理由，應予准許，
    至逾上開部分之請求，則無理由，應予駁回。
五、假執行之宣告：
    本判決第一項所命被告連帶給付之金額未逾500,000元，應
    依民事訴訟法第389條第1項第5款之規定，依職權宣告假執
    行，是原告陳明願供擔保聲請宣告假執行，核無必要，併此
    敘明。至原告其餘假執行之聲請，則因該部分訴之駁回而失
    所依據，應併予駁回。
六、結論：本件原告之訴為一部有理由，一部無理由，應依民事
    訴訟法第79條、第85條第2項、第380條第1項5款，判決如主
    文。
中    華    民    國    97    年    11    月    6     日
                  民事第一庭    法  官  高敏俐
以上正本係照原本作成。
如對本判決上訴，須於判決送達後20日內向本院提出上訴狀。
中    華    民    國    97    年    11    月    6     日
                                書記官  黎秀娟


司法院資訊處製作；財團法人民間司法改革基金會備份。
